ACORDAO-COMPLETO-2517437

ACÓRDÃO 3916/2022 ATA 26/2022 - SEGUNDA CÂMARA

VISTOS, relatados e discutidos estes autos referentes à Tomada de Contas Especial instaurada pela Secretaria de Fomento e Incentivo à Cultura do extinto Ministério da Cultura, tendo como responsáveis a empresa Faz Assessoria Planejamento e Eventos Culturais Ltda. e seu sócio dirigente, Sr. Marco Aurélio Araújo Kroeff, em razão da omissão no dever de prestar contas dos recursos captados por força do projeto cultural denominado "Engenho Musical".
ACORDAM os Ministros do Tribunal de Contas da União, reunidos em sessão extraordinária da 2ª Câmara, ante as razões expostas pelo Relator, em: 
9.1. com fundamento nos arts. 1º, inciso I, 16, inciso III, alínea "a", 19, caput, e 23, inciso III, da Lei 8.443/1992, julgar irregulares as contas da empresa Faz Assessoria Planejamento e Eventos Culturais Ltda. e do Sr. Marco Aurélio Araújo Kroeff, condenando-os, solidariamente, ao pagamento das quantias abaixo discriminadas, atualizadas monetariamente e acrescidas dos juros de mora, calculados a partir das datas adiante especificadas até a do efetivo recolhimento, com a fixação do prazo de 15 (quinze) dias, a contar da notificação, para comprovar, perante o Tribunal (art. 214, inciso III, alínea "a", do Regimento Interno/TCU) , o recolhimento da dívida ao Fundo Nacional da Cultura, na forma prevista na legislação em vigor:
	Data de ocorrência
	Valor histórico (R$) 

	13/10/2014
	15.000,00

	13/10/2014
	12.000,00

	13/10/2014
	18.000,00

	13/10/2014
	20.000,00

	13/10/2014
	15.000,00

	13/10/2014
	100.000,00

	17/11/2014
	10.000,00

	17/12/2014
	50.000,00

	23/12/2014
	3.000,00

	30/12/2014
	20.000,00

	11/2/2015
	5.000,00

	24/2/2015
	3.000,00

	26/2/2015
	3.500,00

	5/3/2015
	5.000,00

	7/5/2015
	5.000,00

	29/9/2015
	5.000,00

	30/11/2015
	5.000,00

9.2. aplicar à empresa Faz Assessoria Planejamento e Eventos Culturais Ltda. e ao Sr. Marco Aurélio Araújo Kroeff, individualmente, a multa prevista no art. 57 da Lei 8.443/1992, no valor de R$ 50.000,00 (cinquenta mil reais) , fixando-lhes o prazo de 15 (quinze) dias, a contar da notificação, para que comprovem, perante o Tribunal (art. 214, inciso III, alínea "a", do Regimento Interno/TCU) , o recolhimento da dívida ao Tesouro Nacional, atualizada monetariamente desde a data deste Acórdão até a do efetivo recolhimento, se for paga após o vencimento, na forma da legislação em vigor
9.3. autorizar, caso requerido, nos termos do art. 26 da Lei 8.443/1992 c/c o art. 217 do Regimento Interno/TCU, o parcelamento das dívidas em até 36 (trinta e seis) parcelas mensais e sucessivas, sobre as quais incidirão os correspondentes acréscimos legais (débito: atualização monetária e juros de mora; multa: atualização monetária) , esclarecendo aos responsáveis que a falta de pagamento de qualquer parcela importará no vencimento antecipado do saldo devedor, sem prejuízo das demais medidas legais;
9.4. autorizar, desde logo, a cobrança judicial das dívidas, caso não atendidas as notificações, nos termos do art. 28, inciso II, da Lei 8.443/1992;
9.5. dar ciência deste acórdão à Procuradoria da República no Estado do Rio Grande do Sul, nos termos do art. 209, § 7º, do Regimento Interno do TCU, para adoção das medidas cabíveis, bem como à Secretaria Especial da Cultura/Ministério do Turismo, para ciência.

Tomada de Contas Especial instaurada pela Secretaria de Fomento e Incentivo à Cultura do extinto Ministério da Cultura, tendo como responsáveis a empresa Faz Assessoria Planejamento e Eventos Culturais Ltda. e seu sócio dirigente, Sr. Marco Aurélio Araújo Kroeff, em razão de omissão no dever de prestar contas dos recursos captados por força do projeto cultural denominado Engenho Musical.

Segunda Câmara

Secretaria Especial da Cultura/Ministério do Turismo.

3. Responsáveis: Faz Assessoria Planejamento e Eventos Culturais Ltda (94.584.216/0001-95) e Marco Aurélio Araújo Kroeff (XXX.894.950-XX).

13.1. Ministros presentes: Bruno Dantas (Presidente), Augusto Nardes e Antonio Anastasia.
13.2. Ministro-Substituto convocado: Marcos Bemquerer Costa (Relator).
13.3. Ministro-Substituto presente: André Luís de Carvalho.

MARCOS BEMQUERER

Adoto como Relatório, com pequenos ajustes de forma, a instrução elaborada no âmbito da Secretaria de Controle Externo de Tomada de Contas Especial (Secex/TCE) , a qual bem sintetiza a matéria examinada neste feito e analisa as defesas apresentadas pelos responsáveis (peça 54) :
"Cuidam os autos de tomada de contas especial instaurada pela Secretaria de Fomento e Incentivo  à Cultura, do extinto Ministério da Cultura, em desfavor da empresa Faz Assessoria Planejamento e Eventos Culturais Ltda. e de seu sócio dirigente, o Sr. Marco Aurélio Araújo Kroeff, em razão de omissão no dever de prestar contas dos recursos captados por força do projeto cultural 'Engenho Musical' (Pronac 14-7354) , cujo objeto consistia em realizar espetáculos gratuitos de música instrumental, nas cidades de Porto Alegre, Esteio e Tramandaí, todas no Estado do Rio Grande do Sul, com apresentações dos grupos Luciano Maia Instrumental, Quartchêto e Renato Borghetti (peça 1) .
HISTÓRICO
A Portaria nº 492, de 1º/8/2014, publicada em 04/08/2014, autorizou a captação do valor de apoio, totalizando R$ 441.444,97, no período de 4/8/2014 a 30/6/2016 (peças 5, 7 e 8) , com prazo para execução dos recursos 13/10/2014 a 30/6/2016, recaindo o prazo para prestação de contas em 30/7/2016.
Do montante autorizado, foram captados R$ 294.500,00, conforme o extrato bancário à peça 11, no qual são especificadas as respectivas datas de crédito, conforme se segue:
	Valor R$
	Data

	15.000,00
	13/10/2014

	12.000,00
	13/10/2014

	18.000,00
	13/10/2014

	20.000,00
	13/10/2014

	15.000,00
	13/10/2014

	100.000,00
	13/10/2014

	10.000,00
	17/11/2014

	50.000,00
	17/12/2014

	3.000,00
	23/12/2014

	20.000,00
	30/12/2014

	5.000,00
	11/2/2015

	3.000,00
	24/2/2015

	3.500,00
	26/2/2015

	5.000,00
	5/3/2015

	5.000,00
	7/5/2015

	5.000,00
	29/9/2015

	5.000,00
	30/11/2015

O fundamento para a instauração da Tomada de Contas Especial, conforme consignado na matriz de responsabilização elaborada pelo tomador de contas, foi a constatação da seguinte irregularidade: 
'Não comprovação da boa e regular aplicação dos recursos federais repassados à FAZ ASSESSORIA PLANEJAMENTO E EVENTOS CULTURAIS LTDA., em face da omissão no dever de prestar contas dos valores transferidos no período de 13/10/2014 a 30/6/2016 no âmbito do Pronac 14-7354.'
Os responsáveis arrolados na fase interna foram devidamente comunicados e, diante da ausência de justificativas para elidir a irregularidade e da não devolução dos recursos, instaurou-se a tomada de contas especial (peça 13, p. 2) , que foi registrada no sistema e-TCE sob o número 65/2020.
	No Relatório de TCE nº 65/2020 (peça 31) , o tomador de contas concluiu que o prejuízo importaria no valor original de R$ 294.500,00, imputando a responsabilidade à empresa Faz Assessoria Planejamento e Eventos Culturais Ltda. e ao Sr. Marco Aurélio Araújo Kroeff, na condição de dirigente.
O Relatório de Auditoria da CGU ratificou as conclusões do tomador de contas (peça 33) . Após emitidos o Certificado de Auditoria, o Parecer do Dirigente e o Pronunciamento Ministerial (peças 34, 35 e 36) , o processo foi encaminhado ao Tribunal de Contas da União.
Na instrução inicial (peça 40) , analisando-se os documentos nos autos, concluiu-se pela necessidade de realização de citação e audiência para as seguintes irregularidades: 
Irregularidade 1: não comprovação da boa e regular aplicação dos recursos federais repassados à empresa Faz Assessoria Planejamento e Eventos Culturais Ltda., em face da omissão no dever de prestar contas dos valores captados no âmbito do Pronac 14-7354, cujo prazo expirou em 30/7/2016.
Evidências da irregularidade: documentos técnicos presentes nas peças 1, 2, 9, 13, 23, 24 e 25.
Normas infringidas: art. 37, caput, c/c o art. 70, parágrafo único, da Constituição da República Federativa do Brasil; art. 93 do Decreto-lei 200/1967; art. 66 do Decreto 93.872/1986; Instrução Normativa nº 01/2013 (do extinto Ministério da Cultura) , art. 75; Instrução Normativa n° 05/2017 (do extinto Ministério da Cultura) , art. 48.
	Débitos relacionados aos responsáveis Marco Aurélio Araújo Kroeff (CPF: XXX.894.950-XX) e Faz Assessoria Planejamento e Eventos Culturais Ltda. (CNPJ: 94.584.216/0001-95) :
	Data de ocorrência
	Valor histórico (R$) 

	13/10/2014
	15.000,00

	13/10/2014
	12.000,00

	13/10/2014
	18.000,00

	13/10/2014
	20.000,00

	13/10/2014
	15.000,00

	13/10/2014
	100.000,00

	17/11/2014
	10.000,00

	17/12/2014
	50.000,00

	23/12/2014
	3.000,00

	30/12/2014
	20.000,00

	11/2/2015
	5.000,00

	24/2/2015
	3.000,00

	26/2/2015
	3.500,00

	5/3/2015
	5.000,00

	7/5/2015
	5.000,00

	29/9/2015
	5.000,00

	30/11/2015
	5.000,00

	Cofre credor: Fundo Nacional de Cultura.
	Responsável: Marco Aurélio Araújo Kroeff (CPF: XXX.894.950-XX) .
Conduta: não demonstrar a boa e regular aplicação dos recursos captados por força do Pronac 14-7354, em face da omissão no dever de contas, cujo prazo expirou em 30/7/2016.
Nexo de causalidade: a omissão no dever de prestar contas do Pronac 14-7354 impediu a comprovação do regular emprego dos recursos captados para a execução do aludido projeto, no período de 13/10/2014 a 30/6/2016, resultando na presunção de dano ao erário.
Culpabilidade: não há excludentes de ilicitude, de culpabilidade e de punibilidade; é razoável supor que o responsável tinha consciência da ilicitude de sua conduta; era exigível conduta diversa da praticada, qual seja, desincumbir-se do seu dever por meio da apresentação da prestação de contas no prazo e forma devidos. 
	Responsável: Faz Assessoria Planejamento e Eventos Culturais Ltda (CNPJ: 94.584.216/0001-95) .
Conduta: não demonstrar, por intermédio de seu dirigente, a boa e regular aplicação dos recursos captados por força do Pronac 14-7354, em face da omissão no dever de contas, cujo prazo expirou em 30/7/2016.
Nexo de causalidade: a omissão no dever de prestar contas do Pronac 14-7354 impediu a comprovação do regular emprego dos recursos captados para a execução do aludido projeto, no período de 13/10/2014 a 30/6/2016, resultando na presunção de dano ao erário.
Culpabilidade: não há excludentes de ilicitude, de culpabilidade e de punibilidade; é razoável supor que o administrador responsável pela pessoa jurídica tinha consciência da ilicitude de sua conduta; era exigível conduta diversa da praticada, qual seja, desincumbir-se do seu dever por meio da apresentação da prestação de contas no prazo e forma devidos. 
Encaminhamento: citação.
 	Irregularidade 2: não cumprimento do prazo originalmente estipulado para prestação de contas do Pronac 14-7354, encerrado em 30/7/2016.
 	Evidências da irregularidade: documentos técnicos presentes nas peças 1, 2, 9, 13, 23, 24 e 25.
 	Normas infringidas: art. 37, caput, c/c o art. 70, parágrafo único, da Constituição da República Federativa do Brasil; art. 93 do Decreto-lei 200/1967; art. 66 do Decreto 93.872/1986; Instrução Normativa nº 01/2013 (do extinto Ministério da Cultura) , art. 75; Instrução Normativa n° 05/2017 (do extinto Ministério da Cultura) , art. 48.
 	Responsável: Marco Aurélio Araújo Kroeff (CPF: XXX.894.950-XX) .
Conduta: descumprir o prazo originalmente estipulado para prestação de contas dos recursos federais captados com amparo no Pronac 14-7354, o qual se encerrou em 30/7/2016.
Nexo de causalidade: o descumprimento do prazo originalmente estabelecido para a prestação de contas do Pronac 14-7354 impediu o estabelecimento do nexo causal entre recursos captados para sua execução e as possíveis despesas efetuadas, no período de 13/10/2014 a 30/6/2016.
Culpabilidade: não há excludentes de ilicitude, de culpabilidade e de punibilidade; é razoável supor que o responsável tinha consciência da ilicitude de sua conduta; era exigível conduta diversa da praticada, qual seja, desincumbir-se do seu dever por meio da apresentação da prestação de contas no prazo e forma devidos. 
Encaminhamento: audiência.
Com base na delegação de competência do relator, Ministro-Substituto Marcos Bemquerer (Portaria MBC 1, de 14/7/2014) , foram efetuadas as citações e a audiência propostas, conforme detalhado a seguir:
 Faz Assessoria Planejamento e Eventos Culturais Ltda.: citação
	Comunicação: Ofício 24504/2021 - Seproc (peça 46) .
Data da Expedição: 25/5/2021.
Data da Ciência: 28/6/2021 (peça 48) .
Nome Recebedor: Maria Bernadete Kroeff.
Observação: ofício enviado para o endereço do responsável, conforme pesquisa na base de dados no sistema da Receita Federal, custodiada pelo TCU.
Fim do prazo para a defesa: 13/7/2021.
	
 Marco Aurélio Araújo Kroeff:  citação e audiência
	Comunicação: Ofício 24503/2021 - Seproc (peça 45) .
Data da Expedição: 25/5/2021.
Data da Ciência: 28/6/2021 (peça 47) .
Nome Recebedor: Maria Bernadete Kroeff.
Observação: ofício enviado para o endereço do responsável, conforme pesquisa na base de dados no sistema da Receita Federal, custodiada pelo TCU.
Fim do prazo para a defesa: 13/7/2021.
	
Conforme Despacho de Conclusão das Comunicações Processuais (peça 53) , as providências inerentes às comunicações processuais foram concluídas. 
O Sr. Marco Aurélio Araújo Kroeff e a empresa Faz Assessoria Planejamento e Eventos Culturais Ltda. apresentaram suas alegações de defesa conjuntamente (peça 52) , as quais seguem analisadas no tópico Exame Técnico, adiante:
ANÁLISE DOS PRESSUPOSTOS DE PROCEDIBILIDADE DA IN/TCU 71/2012
Avaliação de Viabilidade do Exercício do Contraditório e da Ampla Defesa
Verifica-se que não houve o transcurso de mais de dez anos desde o fato gerador sem que tenha havido a notificação dos responsáveis pela autoridade administrativa federal competente (art. 6º, inciso II, c/c art. 19 da IN/TCU 71/2012, modificada pela IN/TCU 76/2016) , uma vez que o fato gerador da irregularidade sancionada ocorreu em 31/7/2016, e os responsáveis foram notificados sobre as irregularidades pela autoridade administrativa competente conforme abaixo:
Faz Assessoria Planejamento e Eventos Culturais Ltda., por meio do Edital s/n, publicado no DOU de 15/1/2020 (peça 23) .
Marco Aurélio Araújo Kroeff, por meio do Edital s/n, publicado no DOU de 15/1/2020 (peça 24) .
Valor de Constituição da TCE 	
Verifica-se, ainda, que o valor atualizado do débito apurado (sem juros) em 1°/1/2017 é de R$ 349.490,71, portanto superior ao limite mínimo de R$ 100.000,00, na forma estabelecida nos arts. 6º, inciso I, e 19 da IN/TCU 71/2012, modificada pela IN/TCU 76/2016. 
OUTROS PROCESSOS/DÉBITOS NOS SISTEMAS DO TCU COM OS MESMOS RESPONSÁVEIS
	Informa-se que foram encontrados processos no Tribunal com os mesmos responsáveis:
	Responsável
	Processos

	Faz Assessoria Planejamento e Eventos Culturais Ltda
	Processo 029.422/2020-5 [TCE, aberto, 'TCE instaurada pela Secretaria Especial da Cultura em razão da não comprovação da regular aplicação dos recursos repassados pela União, Lei nº 8.313/1991 (Lei federal de Incentivo à Cultura/Rouanet) , que teve por objeto 'PRESENÇA CULTURAL - 2ª edição' - seria uma mostra artística, com apresentações de grupos de música instrumental, proporcionando um grande espetáculo em quatro cidades do Rio Grande do Sul, renovando a cultura popular e elevando a expressão da arte instrumental à população, valorizando ritmos regionais e contemporâneos. (nº da TCE no sistema: 68/2020) ']
Processo 000.809/2020-9 [TCE, aberto, 'TCE instaurada pela Secretaria Especial de Cultura em razão da não comprovação da regular aplicação dos recursos repassados pela União, Lei Rouanet, que teve por objeto 'A São Leopoldo Fest', mais tradicional festa do município. O evento comemora a chegada dos alemães em São Leopoldo, berço da imigração germânica. Gastronomia, danças, costumes, trajes, cultura e todo o legado do povo alemão são ingredientes dessa grande festividade. Em sua 11ª edição, o evento terá a valorização da cultura e a reafirmação histórica do Município, com destaque maior ao folclore e artesanato germânicos. (nº da TCE no sistema: 799/2018) ']

	Marco Aurélio Araújo Kroeff
	Processo 029.422/2020-5 [TCE, aberto, 'TCE instaurada pela Secretaria Especial da Cultura em razão da não comprovação da regular aplicação dos recursos repassados pela União, Lei nº 8.313/1991 (Lei federal de Incentivo à Cultura/Rouanet) , que teve por objeto 'PRESENÇA CULTURAL - 2ª edição' - seria uma mostra artística, com apresentações de grupos de música instrumental, proporcionando um grande espetáculo em quatro cidades do Rio Grande do Sul, renovando a cultura popular e elevando a expressão da arte instrumental à população, valorizando ritmos regionais e contemporâneos. (nº da TCE no sistema: 68/2020) ']
Processo 000.809/2020-9 [TCE, aberto, 'TCE instaurada pela Secretaria Especial de Cultura em razão da não comprovação da regular aplicação dos recursos repassados pela União, Lei Rouanet, que teve por objeto 'A São Leopoldo Fest', mais tradicional festa do município. O evento comemora a chegada dos alemães em São Leopoldo, berço da imigração germânica. Gastronomia, danças, costumes, trajes, cultura e todo o legado do povo alemão são ingredientes dessa grande festividade. Em sua 11ª edição, o evento terá a valorização da cultura e a reafirmação histórica do Município, com destaque maior ao folclore e artesanato germânicos. (nº da TCE no sistema: 799/2018) ']

	Informa-se que foi encontrado débito imputável aos responsáveis em outras TCEs registradas no sistema e-TCE:
	Responsável
	TCES

	Faz Assessoria Planejamento e Eventos Culturais Ltda
	1641/2018 (R$ 335.000,00) - Aguardando ajustes do instaurador

	Marco Aurélio Araújo Kroeff
	1641/2018 (R$ 335.000,00) - Aguardando ajustes do instaurador

A tomada de contas especial está, assim, devidamente constituída e em condição de ser instruída.
EXAME TÉCNICO
A defesa apresentada pelos representantes dos responsáveis (peça 52) arguiu a nulidade da citação e a ocorrência da prescrição da pretensão punitiva do TCU e ressarcitória do erário.
Com relação ao primeiro ponto, a defesa alegou que os responsáveis foram citados por edital, publicado no DOU de 15/1/2020, porque não teriam sido encontrados no endereço indicado na inicial. Ressalvou, contudo, que a notificação poderia ter se dado no referido endereço, possuído pelos responsáveis 'há anos'. 
Ao considerar que a citação por edital constitui medida extraordinária, a defesa ressaltou que essa deveria ter sido precedida das 'providências exaurientes voltadas à localização do demandado'. Desse modo, continuou, não se poderia admitir o uso da via editalícia para citar os responsáveis, uma vez que a Administração dispõe de recursos para sua localização, tais como as bases de dados eletrônicas.
Por fim, alegando a falta de diligências para localizar o endereço dos responsáveis 'ou comprovar que todos os esforços para os encontrar foram infrutíferos', requereu a nulidade das citações publicadas em edital, no DOU de 15/1/2020.
		Análise
Vê-se que a 'citação por edital', a que se referiu a defesa, se trata, na verdade, da notificação dirigida aos responsáveis, pela Diretoria Executiva do Fundo Nacional de Cultura, para que estes se manifestassem quanto à reprovação do projeto, pela omissão no dever de prestar contas, ou promovessem o recolhimento do débito que lhes foi imputado, a qual foi publicada no DOU de 15/1/2020.
Trata-se, portanto, de procedimento administrativo levado a efeito, ainda na fase interna da TCE. Tal circunstância, como é cediço, não macula o processo no âmbito deste Tribunal, uma vez que, de acordo com sua jurisprudência consolidada, é com a citação válida do TCU que se instaura o contraditório. Acerca do tema, é bastante oportuno ao exame do presente caso o seguinte entendimento consubstanciado no enunciado da Jurisprudência Selecionada do TCU:
'Notificações dirigidas a responsável, no âmbito do órgão concedente, em endereço diverso do seu, não contamina o processo em trâmite no TCU, pois a fase interna da tomada de contas especial reveste-se de caráter essencialmente instrutivo. Somente com a citação válida e regular na Corte de Contas inaugura-se fase em que ao responsável é dada a oportunidade de contestar os fatos averiguados. (Acórdão 3199/2007-TCU-Segunda Câmara) '
Portanto, além da nulidade ter sido arguida em ato que não se constituiu na citação dos responsáveis pelo TCU, importa ressaltar que o chamamento dos responsáveis neste feito, para apresentarem alegações de defesa ou recolher o débito nele apurado, se operou validamente, com o recebimento dos ofícios citatórios nos endereços dos responsáveis, obtidos em pesquisas nas bases de dados da Receita Federal (peças 43 e 44) , conforme atestam os ARs às peças 47 e 48.
Para além disso, cumpre assinalar que o uso da via editalícia, nas notificações inquinadas de irregularidade pela defesa, não prescindiu das necessárias e prévias tentativas de notificação postal dos responsáveis, como se pode constatar dos registros de tentativas de contato telefônico (peça 15) , por e-mail (peça 16) , e dos Comunicados nos 008 e 009/2019/CGARE/DFIND/SEFIC/SECULT (peças 17 e 19) expedidos com essa finalidade, pela Secretaria Especial da Cultura. Registra-se que, em relação aos aludidos comunicados, os respectivos ARs consignam a realização de três tentativas de contato, antes da devolução (peças 20 e 22) .
Em vista do exposto, não se acolhe a nulidade arguida pela defesa. 
	Da prescrição
O segundo aspecto atacado pela defesa se condiciona à eventual declaração de nulidade da citação por edital, postulada no item anteriormente analisado.
Nessa linha, a defesa sustentou que, na hipótese de reconhecimento da referida nulidade da citação - o que não ocorrerá, em face da análise precedente -, ocorreriam as prescrições sancionatória e ressarcitória a cargo do TCU, no presente caso.
A partir da malograda premissa de que a citação seria refeita após 31/7/2021, num eventual reconhecimento da alegada nulidade, a defesa sustentou que teria se operado a prescrição quinquenal prevista na Lei 9.873/1999, com o transcurso de mais de cinco anos entre esse fato (a citação) e o primeiro dia após a data final para a apresentação da prestação de contas (31/7/2016) .
Sem embargo de reconhecer que o TCU adota o prazo de dez anos, previsto no art. 205 do Código Civil, para a prescrição de sua pretensão punitiva, considerando imprescritível a pretensão de ressarcimento ao erário, a defesa manifestou seu entendimento diverso, sustentando que, no caso, se configura um conflito aparente de normas, devendo a norma especial (Lei nº 9.873/1999) prevalecer sobre a norma geral do Código Civil.
Assim, requereu, em preliminar de mérito, que o Tribunal reconheça a ocorrência das prescrições punitiva e ressarcitória, com base no art. 1º da Lei nº 9.873/1999.
	Análise
Como visto, o não reconhecimento da nulidade da citação, tal como postulado pela defesa, fulmina o seguimento da preliminar de prescrição da pretensão punitiva do TCU, com base na Lei nº 9.873/1999, uma vez que não teria se verificado o transcurso de prazo superior a cinco anos, entre a ocorrência da irregularidade, em 31/7/2016, e o ato de ordenação da citação em 11/5/2021  (peça 42) .
Não obstante, a despeito deste Tribunal entender que a pretensão de ressarcimento ao erário é imprescritível, impõe-se analisar a questão, em face dos entendimentos que vêm se sedimentando no âmbito do Supremo Tribunal Federal - STF, acerca do tema.
O Supremo Tribunal Federal - STF, no Recurso Extraordinário - RE 636.886, fixou a tese, com repercussão geral reconhecida, de que 'é prescritível a pretensão de ressarcimento ao erário fundada em decisão de Tribunal de Contas' (Tema 899) . Em que pese a decisão do STF, em Embargos Declaratórios julgados em agosto de 2021, no sentido de que tal tese se circunscreve apenas ao processo de execução da condenação imposta pelo TCU (ou seja, inaplicável à pretensão de ressarcimento exercida no processo 'conhecimento' da TCE) , verifica-se que o STF, por meio de decisões prolatadas pelas suas duas turmas, tem decidido de forma reiterada que se aplica o prazo prescricional de 5 anos previsto na Lei 9.873/1999 às pretensões sancionatória e ressarcitória a cargo do Tribunal de Contas da União.
Seja por aplicação direta ou por analogia, a orientação sufragada é no sentido de que o prazo de 5 anos é compatível com a tese de que a ação e a execução prescrevem no mesmo prazo (Súmula 150 do STF) , bem como com o fato de que a Lei 9.873/1999 - que regulamenta o exercício de ação punitiva pela Administração Pública Federal, direta e indireta - regeria integralmente a prescrição no âmbito do TCU. Quanto a este último aspecto, o Ministro Luís Roberto Barroso, no voto exarado no julgamento do MS 32.201, embora tenha advertido que a atuação do TCU, em sua acepção clássica, não se qualifica como exercício do poder de polícia, ressaltou que a Lei 9.873/1999 assumiria vocação regulatória geral da prescrição do exercício da competência sancionadora da Administração Pública, sendo sua disciplina aplicável a qualquer ação punitiva da Administração Pública Federal, exceto àquelas esferas em que exista regulamentação específica. Ademais, em virtude da autonomia científica do Direito Administrativo, não haveria razão plausível para suprimir a omissão da Lei Orgânica do Tribunal de Contas da União, no tocante ao estabelecimento de um prazo prescricional próprio, valendo-se das normas de direito civil, e não das de direito administrativo.
	Eis algumas ementas que evidenciam o entendimento predominante do STF:
'Ementa: AGRAVO REGIMENTAL EM MANDADO DE SEGURANÇA. TOMADA DE CONTAS ESPECIAL. TRIBUNAL DE CONTAS DA UNIÃO. CONDENAÇÃO A RESSARCIMENTO AO ERÁRIO. PRESCRIÇÃO. MARCO INTERRUPTIVO. ART. 2°, II, DA LEI 9.873/1999. ATO INEQUÍVOCO DE APURAÇÃO DO FATO. DISCUSSÃO. DIREITO LÍQUIDO E CERTO. DEMONSTRAÇÃO. INOCORRÊNCIA. SUBSISTÊNCIA DA DECISÃO AGRAVADA. AGRAVO A QUE SE NEGA PROVIMENTO. I - As razões do agravo regimental são inaptas para desconstituir os fundamentos da decisão agravada, que, por isso, se mantêm hígidos. II - Aplicando-se a regulamentação da Lei 9.873/1999 ao caso concreto, observa-se que a pretensão sancionatória do TCU, em relação aos atos praticados pelo impetrante, levando-se em consideração a ocorrência de 5 causas interruptivas da prescrição, não teria sido fulminada pelo decurso do tempo. III - A pretensão do recorrente, fundada na discussão sobre os fatos apontados como marcos interruptivos da prescrição da pretensão punitiva da Administração Pública, refoge aos estreitos limites do mandamus, ante a ausência de liquidez e certeza do direito pleiteado. IV - Agravo regimental a que se nega provimento. MS 36067 ED-AgR. Órgão julgador: Segunda Turma. Relator (a) : Min. RICARDO LEWANDOWSKI. Julgamento: 18/10/2019
Ementa: AGRAVO REGIMENTAL EM RECLAMAÇÃO. TRIBUNAL DE CONTAS DA UNIÃO. TOMADA DE CONTA ESPECIAL. PRESCRIÇÃO DA PRETENSÃO PUNITIVA. RECONHECIDA EM DECISÃO DO SUPREMO TRIBUNAL FEDERAL. PRESCRITIBILIDADE DO RESSARCIMENTO AO ERÁRIO FUNDADA EM DECISÃO DE TRIBUNAL DE CONTAS. AÇÃO DE IMPROBIDADE ADMINISTRATIVA COM PEDIDO DE RESSARCIMENTO JÁ EM CURSO. AGRAVO REGIMENTAL A QUE SE NEGA PROVIMENTO. I - O acórdão do TCU determinou a formação de processo administrativo para avaliarem, efetivamente, a eventual responsabilização do agravado para o ressarcimento do dano ao erário, contrariando, assim, autoridade desta Corte no MS 35.512/DF, uma vez que houve a concessão da segurança para declarar a ocorrência da prescrição da pretensão punitiva do TCU em relação às infrações imputadas a ele, destacando-se que a União poderia perseguir os valores referentes ao ressarcimento dos danos na esfera judicial. II - Agravo regimental a que se nega provimento. (Rcl 39497 AgR. Órgão julgador: Segunda Turma. Relator (a) : Min. RICARDO LEWANDOWSKI. Julgamento: 10/10/2020) 
Ementa: MANDADO DE SEGURANÇA. DIREITO ADMINISTRATIVO. TRIBUNAL DE CONTAS DA UNIÃO. SERVIDOR DA SECRETARIA DE SAÚDE DO ESTADO DO ACRE. FISCALIZAÇÃO OMISSA E DEFICIENTE NA EXECUÇÃO DE DOIS CONVÊNIOS FIRMADOS ENTRE A SECRETARIA ESTADUAL E O MINISTÉRIO DA SAÚDE. APLICAÇÃO DE MULTA. ARTS. 28, II, E 58, II, DA LEI 8.443/1992. ART. 268, II, DO REGIMENTO INTERNO DO TCU. PRESCRIÇÃO DA PRETENSÃO SANCIONATÓRIA. OCORRÊNCIA. APLICAÇÃO DA LEI 9.873/1999. PRECEDENTES DESTE STF. MEDIDA LIMINAR DEFERIDA E RATIFICADA NO EXAME DE MÉRITO. SEGURANÇA CONCEDIDA PARA AFASTAR A MULTA APLICADA. 1. A prescrição da pretensão punitiva do TCU é regulada pela Lei 9.873/1999, descabendo a aplicação do prazo decenal previsto na legislação civil (art. 205 do Código Civil) . Ao revés, incide o prazo quinquenal previsto na Lei 9.873/1999 (MS 32201, Rel. Min. Roberto Barroso, PRIMEIRA TURMA, DJe 7/8/2017; MS 35.512-AgR, Rel. Min. Ricardo Lewandowski, SEGUNDA TURMA, DJe 21/6/2019) . 2. In casu, na linha do parecer apresentado pelo Ministério Público Federal e da decisão liminar de minha lavra, é inequívoca a superação do prazo prescricional quinquenal. Os ilícitos apontados pela Corte de Contas ocorreram em julho de 2006, tendo o processo de auditoria sido instaurado em 9/10/2006. A ordem de citação do responsável para a audiência, por sua vez, ocorreu em 25/6/2007. Entretanto, a decisão condenatória recorrível foi exarada somente em 31/5/2016, data da prolação do Acórdão 3513/2016-TCU-Primeira Câmara. 3. Ex positis, CONCEDO A SEGURANÇA unicamente para afastar a sanção de multa aplicada ao impetrante, nos autos da Tomada de Contas Processo 023.288/2006-0, máxime da ocorrência de prescrição da pretensão punitiva do Tribunal de Contas da União. MS 35940. (Órgão julgador: Primeira Turma. Relator (a) : Min. LUIZ FUX. Julgamento: 16/06/2020) .'
Essa orientação também foi seguida nas seguintes decisões monocráticas: MS 36.127-MC/DF e MS 35.940-MC/DF, Rel. Min. Luiz Fux; MS 35.294, MS 35.539/DF e MS 35.971-TP/DF, Rel. Min. Marco Aurélio; MS 34.256 MC/DF, MS 36.054-MC e MS 36.067-MC/DF, Rel. Min. Ricardo Lewandowski.
O Supremo Tribunal Federal tem se pronunciado no sentido de reconhecer não só a aplicação da prescrição quinquenal com fulcro na interpretação da Lei 9.873/1999, mas também a incidência dos marcos interruptivos do prazo prescricional consignados na referida lei, tantas vezes quanto presentes os suportes fáticos (MS 32201, Relator: Min. Roberto Barroso) .
Entendimento que também foi adotado nas seguintes decisões monocráticas: MS 36.054, MS 34.256-MC, MS 35.512 e MS 36.067-MC, todos de relatoria do Min. Ricardo Lewandowski; MS 35.294, MS 35.539 e MS 35.971-TP, todos de relatoria do Min. Marco Aurélio; MS 32.201, Rel. Min. Roberto Barroso, e MS 36.127-MC e MS 35.940-MC, Min. Luiz Fux.
Em relação ao termo inicial da contagem do prazo prescricional, o caput do art. 1º da Lei 9.873/1999 oferece solução que não destoa do modelo adotado pelo TCU no incidente de uniformização de jurisprudência, em que se examinou a prescrição da pretensão punitiva, nos termos do Acórdão 1441/2016-TCU-Plenário (Rel. Min. Benjamin Zymler) , com a adição da particularidade de explicitar o caso de infrações permanentes ou continuadas:
a) Regra geral: 'data da prática do ato'  (o que equivale a 'ocorrência da irregularidade sancionada') ;
b) Regra especial: 'no caso de infração permanente ou continuada, do dia em que tiver cessado'.
A Lei 9.873/1999, no art. 2º, estabelece as causas interruptivas da prescrição punitiva, consoante abaixo transcrito, já na redação conferida pela Lei 11.941/2009:
'Art. 2º Interrompe-se a prescrição da ação punitiva:
I - pela notificação ou citação do indiciado ou acusado, inclusive por meio de edital;
II - por qualquer ato inequívoco, que importe apuração do fato;
III - pela decisão condenatória recorrível.
IV - por qualquer ato inequívoco que importe em manifestação expressa de tentativa de solução conciliatória no âmbito interno da administração pública federal.'
O quadro a seguir indica alguns eventos processuais, ocorridos no curso de uma TCE (fase interna e externa) - instaurada em razão de irregularidades na aplicação de recursos da União transferidos a entes subnacionais - que poderiam ser enquadrados nas causas de interrupção da prescrição acima apontadas, sem prejuízo, é claro, de outras ocorrências fáticas elegíveis como marco interruptivo, a depender da forma de proceder de cada entidade ou órgão tomador de contas.
	I - pela notificação ou citação do indiciado ou acusado, inclusive por meio de edital;
	 (i) notificação no âmbito do procedimento administrativo de ressarcimento previamente à instauração da TCE;
 (ii) notificação efetuada pelo órgão tomador de contas acerca da instauração da TCE;
 (iii) citação efetuada pelo TCU.
*Data da ciência da notificação ou citação pelos responsáveis ou de publicação do edital no DOU.

	II - por qualquer ato inequívoco, que importe apuração do fato;
* procedimento que evidencie a apuração dos fatos irregulares, com o objetivo quantificar o dano e identificar possíveis responsáveis.
	 (i) relatório de sindicância ou PAD;
 (ii) relatório de apuração de irregularidades referente ao processo administrativo prévio à instauração da TCE;
 (iii) relatórios de fiscalização, pareceres, despachos, informações e memorandos relacionados à apuração dos fatos irregulares;
 (iv) relatório do tomador de contas;
 (v) relatório do controle interno; 
 (vi) termo de instauração ou designação de instauração da TCE;
 (vii) autuação da TCE no TCU; entre outras causas.
*Há quem inclua nesse grupo diligências que comprovam providências do responsável sobre as irregularidades investigadas.

	III - pela decisão condenatória recorrível.
	 (i) Verifica-se apenas no âmbito do TCU com a data da prolação do acórdão condenatório recorrível.

	IV - por qualquer ato inequívoco que importe em manifestação expressa de tentativa de solução conciliatória no âmbito interno da administração pública federal.
	 (i) pedido de parcelamento;
 (ii) pagamento parcial do débito;
 (iii) qualquer manifestação do responsável que demonstre claramente a sua intenção de recolher o débito.

Bem se vê, portanto, que haveria uma multiplicidade de causas de interrupção da prescrição, conforme se depreende do art. 2º da Lei 9.873/1999. Tal exegese encontra respaldo em precedentes do STF, a exemplo do que se decidiu no julgamento do MS 36067 (Rel. Min. Ricardo Lewandowski) , com destaque para trecho do voto em que o Relator reconhece cinco causas de interrupção da prescrição, in verbis:
' (...) Assim, faz-se necessário levar em consideração que, apesar de os fatos objeto da apuração conduzida pela Corte de Contas remontarem aos anos de 1999 e 2000, período no qual o impetrante era Secretário de Saúde municipal, o Tribunal de Contas da União deu prosseguimento à tomada de contas especial por ter constatado a ocorrência de 5 causas interruptivas da prescrição, a saber: a) relatório de auditoria em conjunto realizada pelo Denasus e pela Secretaria Federal de Controle, lavrado em 06/07/2001, sendo este, certamente, um ato inequívoco que importou a apuração do fato (art. 2º, II, da Lei n. 9.873/1999) ; b) instauração de Tomada de Contas Especial pelo FNS, ocorrida em 05/10/2005, sendo este também, certamente, um ato inequívoco que importou a apuração do fato  (art. 2º, II, da Lei n. 9.873/1999) ; c) a autuação da presente Tomada de Contas Especial no âmbito do Tribunal de Contas da União, ocorrida em 12/08/2008, sendo este também, certamente, um ato inequívoco que importou a apuração do fato  (art. 2º, II, da Lei n. 9.873/1999) ; d) o ato que ordenou a citação do responsável, ora impetrante, ocorrida em 12/07/2010 (art. 2º, I, da Lei n. 9.873/1999) ; e e) o exercício do poder punitivo ocorrido em 20/06/2012, data da prolação do Acórdão 1563/2012-TCU-Plenário (art. 2º, III, da Lei n. 9.873/1999) .'
No caso concreto, tendo como parâmetro a tese firmada pelo STF, no RE 636.886, no sentido de que ambas pretensões do TCU (sancionatória e ressarcitória) sujeitam-se ao prazo prescricional de 5 anos previsto na Lei 9.873/1999, considerando, ainda, o sistema prescricional descrito na citada lei, inclusive as causas de suspensão e de interrupção da prescrição, temos os seguintes eventos processuais:
	a) Data da irregularidade (31/7/2016) : primeiro dia após a data final para a apresentação da prestação de contas;
	b) Edital de Notificação publicado no DOU de 15/1/2020 (peças 23 e 24) : notificou os responsáveis para que se manifestassem quanto à reprovação do projeto, pela omissão no dever de prestar contas, ou promovessem o recolhimento do débito que lhes foi imputado; 
	c) Relatório de TCE nº 65/2020, de 28/1/2020 (peça 31) ;
	d) Instauração do processo de Tomada de Contas Especial pela Secex-TCE (26/6/2020) - dados gerais do processo;
	f) Despacho do titular da Secex-TCE autorizando a realização das citações propostas, de 11/5/2021 (peça 42) .
Analisando-se a sequência de eventos processuais enumerados no item anterior, os quais teriam o condão de interromper a prescrição da ação punitiva desta Corte no entender do STF, observa-se que não transcorreu o prazo prescricional de 5 (cinco) anos entre cada evento processual e o seguinte. Portanto, mesmo levando-se em consideração o entendimento do STF, não teria ocorrido a prescrição da pretensão sancionatória e ressarcitória a cargo do TCU.
Especificamente no que tange à prescrição da pretensão punitiva do TCU, verifica-se que o Acórdão 1441/2016-TCU-Plenário, Relator Ministro Benjamin Zymler, que uniformizou a jurisprudência acerca dessa questão, subordinou tal prescrição ao prazo prescricional geral indicado no art. 205, do Código Civil, que é de dez anos, contado da data de ocorrência da irregularidade sancionada, nos termos do art. 189, do Código Civil, sendo este prazo interrompido pelo ato que ordenar a citação, a audiência ou a oitiva do responsável.
No caso em exame, como já dito (item 33) , não se verificou a prescrição da pretensão punitiva, uma vez que a irregularidade sancionada ocorreu em 31/7/2016 e o ato de ordenação da citação em 11/5/2021  (peça 42) . 
Portanto, não se reconhece a ocorrência das prescrições punitiva e ressarcitória a cargo do TCU, na forma da preliminar suscitada pela defesa.
Assim, considerando que as alegações de defesa ora examinadas se restringiram a questões de ordem processual, nada acrescendo ao mérito, de modo a comprovar a regular aplicação dos recursos captados para a execução do Pronac 14-7354, manifesta-se por que sejam rejeitadas.  Outrossim, não se apresentou qualquer justificativa para o não cumprimento do prazo originalmente estipulado para a prestação de contas do aludido projeto cultural, expirado em 30/7/2016, irregularidade acerca da qual o Sr. Marco Aurélio Araújo Kroeff foi ouvido em audiência.
Por conseguinte, os responsáveis devem ter suas contas julgadas irregulares, com fulcro no art. 16, inciso III, alíneas a e b, da Lei nº 8.443/1992, com a condenação ao pagamento do débito apurado nos autos e as multas previstas na referida lei. 
Cumulatividade de multas 
Quanto à possibilidade de aplicação cumulativa das multas dos arts. 57 e 58, inciso I, da Lei 8.443/1992, o Tribunal reconhece que existe relação de subordinação entre as condutas de 'não comprovação da aplicação dos recursos' e de 'omissão na prestação de contas', sendo a primeira consequência da segunda, o que enseja, na verificação das duas irregularidades, a aplicação da multa do art. 57, com o afastamento da multa do art. 58, inciso I, em atenção ao princípio da absorção (Acórdão 9579/2015-TCU-Segunda Câmara, Relator Min. Vital do Rêgo; Acórdão 2469/2019-TCU-Primeira Câmara, Relator Min.-Subst. Augusto Sherman) .
Conforme leciona Cezar Bitencourt (Tratado de Direito Penal: parte geral - 8ª Edição - São Paulo: Saraiva, 2003. Pg. 565) , na absorção, ' (...) a pena do delito mais grave absorve a pena do delito menos grave, que deve ser desprezada'. No caso concreto, a 'omissão no dever de prestar contas', embora seja uma irregularidade autônoma, funciona como fase ou meio para a consecução da 'não comprovação da aplicação dos recursos', havendo clara relação de interdependência entre essas condutas. Dessa forma, recaindo as duas ocorrências num mesmo gestor, deve prevalecer a pena do delito mais grave, qual seja, a multa do art. 57 da Lei 8.443/1992.
Cumpre observar, ainda, que a conduta dos responsáveis, consistente nas irregularidades 'não comprovação da boa e regular aplicação dos recursos federais repassados em face da omissão no dever de prestar contas' e 'não cumprimento do prazo para apresentação de prestação de contas pelo gestor dos recursos', configura violação não só às regras legais, mas também aos princípios basilares da administração pública, eis que, em última análise, ocorre o comprometimento da necessária satisfação à sociedade sobre o efetivo emprego dos recursos públicos postos à disposição da municipalidade, por força do instrumento de repasse em questão.
Nesses casos, em que fica evidente a falta de transparência e lisura, não há como afastar as suspeitas, sempre presentes, de que a totalidade dos recursos captados tenha sido integralmente desviada, em prol de gestor ímprobo ou de pessoas por ele determinadas, a revelar grave inobservância de dever de cuidado no trato com a coisa pública, isto é, ato praticado com culpa grave, pois, na espécie, a conduta do responsável se distancia daquela que seria esperada de um administrador público minimante diligente, num claro exemplo de erro grosseiro a que alude o art. 28 do Decreto-lei 4.657/1942 (Lei de Introdução às Normas do Direito Brasileiro) , incluído pela Lei 13.655/2018 (Acórdão 1689/2019-TCU-Plenário, Relator Min. Augusto Nardes; Acórdão 2924/2018-TCU-Plenário, Relator Min. José Mucio Monteiro; Acórdão 2391/2018-TCU-Plenário, Relator Min. Benjamin Zymler) .
CONCLUSÃO
Em face da análise empreendida no tópico anterior, conclui-se que as alegações de defesa apresentadas pela empresa Faz Assessoria Planejamento e Eventos Culturais Ltda. e pelo seu dirigente, o Sr. Marco Aurélio Araújo Kroeff, não se prestaram a afastar as irregularidades a ele imputadas, remanescendo pendente de comprovação a boa e regular aplicação dos recursos captados com amparo no Pronac 14-7354, e injustificado o não cumprimento do prazo originalmente estipulado para a apresentação da prestação de contas do aludido projeto cultural, fixado em 30/7/2016.
Verifica-se também que não houve a prescrição da pretensão punitiva, conforme análise já realizada (item 48) .
Tendo em vista que não constam dos autos elementos que permitam reconhecer a boa-fé dos responsáveis, sugere-se que as suas contas sejam julgadas irregulares, nos termos do art. 202, § 6º, do Regimento Interno do TCU, com a imputação do débito atualizado monetariamente e acrescido de juros de mora, nos termos do art. 202, § 1º, do Regimento Interno do TCU, descontado o valor eventualmente recolhido, sem prejuízo da aplicação da multa prevista no art. 57 da Lei 8.443/1992.
Por fim, como não houve elementos que pudessem modificar o entendimento acerca das irregularidades em apuração, mantém-se a matriz de responsabilização presente na peça 39."
2.	Ao final, a Secex/TCE, em pareceres uniformes, propõe rejeitar as alegações de defesa apresentadas por Faz Assessoria Planejamento e Eventos Culturais Ltda. e Marco Aurélio Araújo Kroeff e julgar irregulares as suas contas, condenando-os solidariamente ao pagamento do débito apurado nos autos e aplicando-se-lhes, individualmente, a multa do art. 57 da Lei 8.443/1992, dentre outras providências de praxe (peças 54, 55 e 56) .
3.	O Ministério Público junto ao TCU, representado pelo Procurador Marinus Eduardo De Vries Marsico, anuiu ao exame empreendido pela Unidade Técnica (peça 57) .
	É o Relatório.

Klayton Augusto Martins Topor (68.438/OAB-RS), representando Faz Assessoria Planejamento e Eventos Culturais Ltda; Klayton Augusto Martins Topor (68.438/OAB-RS), representando Marco Aurélio Araújo Kroeff.

Procurador Marinus Eduardo De Vries Marsico.

TOMADA DE CONTAS ESPECIAL. CAPTAÇÃO DE RECURSOS PARA REALIZAÇÃO DE EVENTO CULTURAL. NÃO APRESENTAÇÃO DA PRESTAÇÃO DE CONTAS. ALEGAÇÕES DE DEFESA INSUFICIENTES PARA AFASTAR A OCORRÊNCIA. IRREGULARIDADE DAS CONTAS DOS RESPONSÁVEIS. DÉBITO. MULTA.

TOMADA DE CONTAS ESPECIAL (TCE)

Secretaria de Controle Externo de Tomada de Contas Especial (Secex/TCE).

Trago à apreciação deste Colegiado a Tomada de Contas Especial instaurada pela Secretaria de Fomento e Incentivo à Cultura do extinto Ministério da Cultura, tendo como responsáveis a empresa Faz Assessoria Planejamento e Eventos Culturais Ltda. e seu sócio dirigente, Sr. Marco Aurélio Araújo Kroeff, em razão da omissão no dever de prestar contas dos recursos captados por força do projeto cultural denominado "Engenho Musical" (Pronac 14-7354) .
2.	Referido projeto foi idealizado pelo proponente com o objetivo de difundir a música instrumental e preservar a cultura regional gaúcha, por meio de três apresentações de música instrumental em Tramandaí, Esteio e Porto Alegre, no estado do Rio Grande do Sul, em 2014 (peça 3) .
3.	Conforme visto no Relatório precedente, foi autorizada a captação de R$ 441.444,97, no período de 4/8/2014 a 30/6/2016 (peça 5) , com prazo para a gestão dos respectivos valores e execução do projeto cultural proposto se encerrando em 30/6/2016. Contudo, somente foram captados R$ 294.500,00, conforme se constata à peça 11, tendo o prazo final para a apresentação da prestação de contas se encerrado em 30/7/2016, consoante previsto nas normas internas do Órgão concedente (peça 32, p. 3) .
4.	Diante da inércia da empresa e de seu dirigente em prestar contas, a Secretaria Especial de Cultura adotou as providências a seu cargo na tentativa de obter a documentação correspondente ou receber o ressarcimento do montante captado no projeto em tela (peças 15 a 19 e 24) .
5.	Instado a se manifestar acerca dessa omissão no âmbito deste Tribunal, os responsáveis compareceram aos autos e se limitaram a arguir questões processuais, devidamente enfrentadas na instrução da Secretaria de Controle Externo de Tomada de Contas Especial - Secex/TCE.
6.	A primeira alegação foi de nulidade da citação por edital, uma vez que a empresa tem o mesmo endereço há anos. Ocorre que não houve citação por edital no âmbito do TCU, mas tão somente a notificação editalícia da instauração da TCE na fase interna no órgão processante, para fins de acompanhamento pelos responsáveis e eventual solução anterior a sua remessa ao Tribunal. Tal ocorrência, contudo, não traz qualquer prejuízo para a defesa, tampouco é causa de nulidade do processo, pois a instauração do contraditório se dá na fase externa da TCE, perante o órgão de controle externo. 
7.	Nesse sentido, cumpre ressaltar que o chamamento dos responsáveis neste feito, para apresentarem alegações de defesa ou recolherem o débito apurado, operou-se validamente, com o recebimento dos ofícios citatórios nos respectivos endereços, obtidos em pesquisas nas bases de dados da Receita Federal (peças 43 e 44) , conforme atestam os ARs às peças 47 e 48. Sem razão, portanto, os responsáveis nesse ponto.
8.	O restante da defesa se concentrou na suposta prescrição operada neste processo, tanto da pretensão ressarcitória, quanto da pretensão punitiva. A análise da Secex/TCE foi exauriente sobre o assunto e logrou demonstrar a sua não ocorrência por quaisquer das teses que os defendentes queiram utilizar, vale dizer, tanto a prescrição quinquenal da Lei 9.873/1999, quanto a imprescritibilidade do débito e a decenal para a aplicação de sanção, com base no Acórdão 1441/2016-TCU-Plenário (relator Ministro Benjamin Zymler, redator Ministro Walton Alencar Rodrigues) .
9.	Apenas a fim de afastar a referida alegação de prescrição, é de se ressaltar que a reparação do dano ao erário segue sendo considerada imprescritível por esta Corte, independentemente de quando ocorreram os atos impugnados, na esteira do Enunciado 282 da Súmula de Jurisprudência do TCU ("As ações de ressarcimento movidas pelo Estado contra os agentes causadores de danos ao erário são imprescritíveis") .
10.	Já no que diz respeito à prescrição da pretensão punitiva decenal adotada pelo TCU, esta não ocorreu no presente feito, uma vez que o prazo final para prestar contas se deu em 30/07/2016, ao passo em que a ordenação de citação operou-se em 11/5/2021 (peça 42) , antes do transcurso dos mencionados 10 anos.
11.	No mérito, registro a inexistência absoluta de quaisquer elementos componentes da prestação de contas, o que impede a esta Corte de conhecer a destinação conferida aos recursos captados para a execução do projeto cultural em tela, impossibilitando-se, com isso, também, estabelecer o necessário nexo de causalidade entre os recursos de natureza pública e o objeto pretendido. De se frisar, aliás, que não há sequer notícia da realização do evento programado.
12.	Nesse contexto, cabe julgar irregulares as contas da empresa Faz Assessoria Planejamento e Eventos Culturais Ltda. e do Sr. Marco Aurélio Araújo Kroeff, condenando-os solidariamente ao pagamento do débito correspondente à integralidade dos valores captados, e aplicando-se-lhes, ainda, de modo individual, a multa do art. 57 da Lei 8.443/1992.
13.	Por fim, deve ser autorizado o pagamento das dívidas em até 36 parcelas mensais e consecutivas, caso solicitado, e a cobrança judicial das dívidas, bem como remetida cópia do Acórdão que vier a ser proferido à Procuradoria da República no Estado do Rio Grande do Sul, com fundamento no art. 16, § 3º, da Lei 8.443/1992 c/c art. 209, § 7º, do Regimento Interno/TCU, e à Secretaria Especial da Cultura, para ciência.
	Ante o exposto, voto por que seja adotada a deliberação que ora submeto a este Colegiado.
T.C.U., Sala das Sessões, em 02 de agosto de 2022.
MARCOS BEMQUERER COSTA 
Relator